臺灣屏東地方法院刑事判決
111年度訴字第11號
公  訴  人  臺灣屏東地方檢察署檢察官
被      告  邱禮政



指定辯護人  本院公設辯護人  張宏惠
上列被告因違反毒品危害防制條例案件，經檢察官提起公訴（11
0年度偵字第9312號），本院判決如下：
    主  文
邱禮政犯販賣第二級毒品罪，處有期徒刑貳年捌月。未扣案之門
號○○○○○○○○○○號行動電話壹支（含該門號SIM卡壹枚）、犯罪所
得新臺幣伍佰元，均沒收之，於全部或一部不能沒收或不宜執行
沒收時，追徵其價額。
    事  實
一、邱禮政知悉甲基安非他命屬毒品危害防制條例列管之第二級
    毒品，依法不得販賣，竟意圖營利，基於販賣第二級毒品甲
    基安非他命之犯意，以其持用之門號0000000000號行動電話
    於民國110年4月2日10時49分許與邱杞達聯繫毒品交易事宜
    後，於同日12時許，在址設屏東縣○○鄉○○巷00號之三座屋國
    王宮外，將價值新臺幣（下同）500元、重量不詳之甲基安
    非他命1包交給邱杞達，邱杞達當場交付500元給邱禮政。
二、案經屏東縣政府警察局內埔分局報告臺灣屏東地方檢察署檢
    察官偵查起訴。
    理  由
壹、程序事項
　　被告以外之人於審判外之言詞或書面陳述，除法律有規定者
    外，不得作為證據；被告以外之人於審判外之陳述，雖不符
    前4條之規定，而經當事人於審判程序同意作為證據，法院
    審酌該言詞陳述或書面陳述作成時之情況，認為適當者，亦
    得為證據，刑事訴訟法第159條第1項、第159條之5第1項分
    別定有明文。查本判決後述資以認定本案而具傳聞性質之證
    據，檢察官、被告邱禮政及其辯護人均同意有證據能力（見
    院卷第74頁），基於尊重當事人對於傳聞證據之處分權，及
    證據資料愈豐富，愈有助於真實發現之理念，復經本院審酌
    該等證據之作成情況，核無違法取證或其他瑕疵，並與本案
    均具關聯性，認為以之作為證據為適當，依上開法文規定，
    自具證據能力。
貳、實體事項
一、認定被告犯罪事實所憑之證據及理由
　㈠上揭事實，業據被告於警詢、偵查、本院準備程序及審理時
    坦承不諱（見警卷第5至10頁，偵卷第59、60頁，院卷第72
    、128、134頁），核與證人即購毒者邱杞達於警詢、偵查中
    證述之情節均大致相符（見警卷第35至45頁，他卷第387至3
    89頁，偵卷第49、50頁），又被告以門號0000000000號行動
    電話與邱杞達聯絡本案交易甲基安非他命之通訊內容，經執
    行監聽機關依法執行通訊監察，並就該通訊內容製有通訊監
    察譯文等情，有通聯調閱查詢單、本院110年聲監字第195號
    通訊監察書、通訊監察譯文表各1份附卷可考（見警卷第11
    、27至30頁），上開譯文所示內容，核與被告供述及證人邱
    杞達之證述均無歧異，是上開通訊監察譯文所載通訊內容，
    自足佐被告自白本案販賣甲基安非他命犯行，確有其事。是
    被告上開任意性自白與事實相符，堪可採信。　
　㈡毒品危害防制條例所處罰之販賣毒品罪，其成立除客觀上有
    買賣毒品之行為外，主觀上並須具有藉買賣毒品以從中牟取
    利益之意圖。又販賣毒品罪，所謂「意圖」，即犯罪之目的
    ，原則上不以發生特定結果為必要，祇須有營利之意圖為已
    足，不以買賤賣貴而以從中得利為必要。且販賣毒品係違法
    行為，亦無公定價格，可任意分裝增減份量及純度，且每次
    買賣之價格、數量，亦隨時依雙方之關係深淺、資力、需求
    量、對行情之認知、來源是否充裕、查緝是否嚴緊、購買者
    被查獲時供出來源之可能風險之評估等因素，而異其標準，
    機動調整，非可一概論之。而販賣之利得，除非經行為人詳
    細供出所販賣毒品之進價及售價，且數量俱臻明確外，實難
    察得其具體得利之實情，然販賣者從價差或量差中牟利，方
    式雖異，惟其販賣之目的在於意圖營利則屬同一。從而，舉
    凡有償交易，除足以反證其確係另基於某種非圖利本意之關
    係外，尚難祇因無法查悉其精確之販入價格，作為是否高價
    賣出之比較，諉以無營利之意思而阻卻販賣犯行之追訴。查
    被告本次交易甲基安非他命取得價金500元乙情，業據被告
    自承明確（見院卷第72頁），依此，被告本案販賣甲基安非
    他命犯行，確屬有償行為，與一般販賣毒品一手交錢一手交
    貨之交易型態無殊，客觀上已該當於毒品販賣之實行，佐以
    販賣毒品屬重罪，衡情販毒者取得毒品之成本與售出之價格
    應存在相當之價差或量差，是被告自甘承受重典，完成本次
    交易，其主觀上確有藉本次交易從中取利之意圖，應足推斷
    。
　㈢從而，本案事證明確，被告上開犯行堪以認定，應依法論科
    。
二、論罪科刑
　㈠核被告所為，係犯毒品危害防制條例第4條第2項之販賣第二
    級毒品罪。被告販賣第二級毒品前持有第二級毒品之低度行
    為，應為販賣第二級毒品之高度行為所吸收，不另論罪。
　㈡刑之加重、減輕事由
　　⒈刑之加重事由：
　　　累犯事實之有無，雖與被告是否有罪無關，然係攸關刑罰
      加重且對被告不利之事項，為刑之應否為類型性之加重事
      實，就被告而言，與有罪、無罪之問題有其相同之重要性
      （包括遴選至外役監受刑、行刑累進處遇、假釋條件等之
      考量），自應由檢察官負主張及實質舉證責任。所謂檢察
      官應就被告構成累犯事實「具體指出證明方法」，係指檢
      察官應於法院調查證據時，提出足以證明被告構成累犯事
      實之前案徒刑執行完畢資料，例如前案確定判決、執行指
      揮書、執行函文、執行完畢（含入監執行或易科罰金或易
      服社會勞動執行完畢、數罪係接續執行或合併執行、有無
      被撤銷假釋情形）文件等相關執行資料，始足當之。至一
      般附隨在卷宗內之被告前案紀錄表，係司法機關相關人員
      依憑原始資料所輸入之前案紀錄，僅提供法官便於瞭解本
      案與他案是否構成同一性或單一性之關聯、被告有無在監
      在押情狀等情事之用，並非被告前案徒刑執行完畢之原始
      資料或其影本，是檢察官單純空泛提出被告前案紀錄表，
      尚難認已具體指出證明方法而謂盡其實質舉證責任。法院
      於審酌被告是否適用累犯規定而加重其刑時，訴訟程序上
      應先由檢察官就前階段被告構成累犯之事實，以及後階段
      應加重其刑之事項，主張並具體指出證明方法後，法院才
      需進行調查與辯論程序，而作為是否加重其刑之裁判基礎
      。前階段構成累犯事實為檢察官之實質舉證責任，後階段
      加重量刑事項為檢察官之說明責任，均應由檢察官分別負
      主張及具體指出證明方法之責。倘檢察官未主張或具體指
      出證明方法時，可認檢察官並不認為被告構成累犯或有加
      重其刑予以延長矯正其惡性此一特別預防之必要，且為貫
      徹舉證責任之危險結果所當然，是法院不予調查，而未論
      以累犯或依累犯規定加重其刑，即難謂有應調查而不予調
      查之違法（最高法院110年度台上大字第5660號刑事裁定
      意旨參照）。經查，本案起訴意旨雖認被告構成累犯，然
      未提出證據資料為憑，難認已經具體指出證明方法，故本
      院無從論以累犯，惟仍就其前科列入量刑參考。
　　⒉刑之減輕事由：
      ⑴毒品危害防制條例第17條第2項：
　　　　被告就本案販賣第二級毒品犯行，業經其於警詢、偵查
        、本院準備程序及審理時均坦承不諱，已如前述，堪認
        被告就本案販賣第二級毒品犯行，已於偵查及歷次審判
        中均有自白，應依毒品危害防制條例第17條第2項之規
        定，減輕其刑。
      ⑵刑法第59條：
　　　　犯罪之情狀顯可憫恕，認科以最低度刑仍嫌過重者，得
        酌量減輕其刑，刑法第59條定有明文。經查，被告本案
        販賣第二級毒品犯行，其販賣之甲基安非他命價值、數
        量甚微，且販賣甲基安非他命次數僅1次，應屬零星隨
        機販售，其販賣甲基安非他命，固有非是，然與大量販
        賣毒品獲取暴利之毒梟或盤商顯難相提並論，倘不分犯
        罪情節輕重，一律處以販賣第二級毒品罪之法定刑度無
        期徒刑或10年以上有期徒刑，難謂符合罪刑相當性及比
        例原則。雖被告因於偵查及審判中均自白犯罪，經依毒
        品危害防制條例第17條第2項減輕其刑，惟其減得之最
        輕本刑猶為有期徒刑5年，倘處該刑度亦嫌過苛，情輕
        法重，是被告之犯罪情狀在客觀上足以引起一般人同情
        ，顯有可憫恕之情狀，爰依刑法第59條之規定，就被告
        所犯本案販賣第二級毒品罪，依刑法第59條規定，減輕
        其刑。
      ⑶無毒品危害防制條例第17條第1項之適用：
　　　　毒品危害防制條例第17條第1項規定：「犯第4條至第8
        條、第10條、第11條之罪，供出毒品來源，因而查獲其
        他正犯或共犯者，減輕或免除其刑。」經查，被告於警
        詢時雖曾向警方供出其毒品來源（見警卷第5至10頁）
        ，惟經本院函詢承辦本案之偵查機關，屏東縣政府警察
        局內埔分局函覆略稱：被告指述之毒品上游尚在偵辦中
        等語，有屏東縣政府警察局內埔分局111年1月13日內警
        偵字第11130110100號函暨職務報告存卷可考（見院卷
        第53至55頁），臺灣屏東地方檢察署亦函覆略稱：未因
        被告供述而查獲上手等語，有臺灣屏東地方檢察署111
        年3月8日屏檢介和110偵9312字第1119008936號函在卷
        可佐（見院卷第93頁）。是依前揭函覆，可知被告所供
        毒品來源，迄未經查獲，自與毒品危害防制條例第17條
        第1項所定減刑要件不符，無從予以減輕或免除其刑，
        附予說明。
　㈢審酌被告明知國家對於查緝毒品相關犯罪禁令甚嚴，且前揭
    毒品對於人體健康危害至鉅，亦為政府嚴令禁絕流通，竟漠
    視毒品之危害性，被告所犯販賣第二級毒品罪，為牟不法利
    益，不但助長毒品泛濫，嚴重危害國民身心健康及社會風氣
    ，影響社會層面非淺，所為實不足取；復酌以被告前因施用
    毒品經法院論罪科刑之前案紀錄乙情，有臺灣高等法院被告
    前案紀錄表在卷可考，素行非佳；惟考量被告本案交易甲基
    安非他命之價值及數量均非鉅、本案犯罪情節；斟酌其始終
    坦承犯行，配合偵辦，犯後態度尚佳；兼衡被告自述之智識
    程度、經濟及家庭生活狀況（見院卷第134頁）等一切情狀
    ，量處如主文所示之刑。
三、沒收
　㈠行動電話
　　⒈刑法第38條第2項規定「供犯罪所用、犯罪預備之物或犯罪
      所生之物，屬於犯罪行為人者，得沒收之。但有特別規定
      者，依其規定。」同條第4項規定「前2項之沒收，於全部
      或一部不能沒收或不宜執行沒收時，追徵其價額。」而前
      揭規定就「供犯罪所用之物」係規定「屬於犯罪行為人者
      ，得沒收之」，採職權沒收原則，相較之，毒品危害防制
      條例第19條第1項則係規定「犯第4條至第9條、第12條、
      第13條或第14條第1項、第2項之罪者，其供犯罪所用之物
      ，不問屬於犯罪行為人與否，均沒收之。」就「供犯罪所
      用之物」另規定「不問屬於犯罪行為人與否，均沒收之」
      ，改採絕對義務沒收原則，顯就「供犯罪所用之物」另設
      特別規定，自應依刑法第38條第2項但書，優先適用毒品
      危害防制條例第19條第1項宣告沒收。再毒品危害防制條
      例第19條第1項並未另就「供犯罪所用之物」之追徵特設
      規定，自應回歸適用刑法第38條第2項、第4項，予以沒收
      、追徵，先予說明。
　　⒉被告本案販賣甲基安非他命犯行中係持用門號0000000000
      號行動電話與邱杞達聯絡談定交易甲基安非他命事宜等情
      ，業經被告自承在卷（見院卷第72頁），該行動電話自為
      供被告本案犯販賣第二級毒品罪所用之物，雖未經偵查機
      關扣案，惟無證據證明業已滅失，仍應依毒品危害防制條
      例第19條第1項，刑法第38條第2項、第38條第4項，不問
      屬於被告與否，宣告沒收之，於全部或一部不能沒收或不
      宜執行沒收時，追徵其價額。
  ㈡犯罪所得
　　刑法第38條之1第1項規定「犯罪所得，屬於犯罪行為人者，
    沒收之。但有特別規定者，依其規定。」同條第3項規定「
    前2項之沒收，於全部或一部不能沒收或不宜執行沒收時，
    追徵其價額。」查被告因本案販賣甲基安非他命所得500元
    ，乃由被告取得乙節，業據被告自承明確（見院卷第72頁）
    ，自係屬於其本案犯罪所得，雖未扣案，仍應依刑法第38條
    之1第1項前段、第3項規定，宣告沒收之，於全部或一部不
    能沒收或不宜執行沒收時，追徵其價額。
據上論斷，應依刑事訴訟法第299條第1項前段，毒品危害防制條
例第4條第2項、第17條第2項、第19條第1項，刑法第11條、刑法
第59條、第38條第2項、第4項、第38條之1第1項前段、第3項，
判決如主文。
本案經檢察官林吉泉提起公訴，檢察官吳政洋到庭執行職務。
中　　華　　民　　國　　111 　年　　7 　　月　　5　　日
                  刑事第四庭  審判長法  官  黃柏霖
　　　　　　　　　                  法  官  陳一誠
　　　　　　　　　                  法  官  李宛臻
以上正本證明與原本無異。
如不服本判決應於收受判決後20日內向本院提出上訴書狀，並應
敘述具體理由；其未敘述上訴理由者，應於上訴期間屆滿後20日
內向本院補提理由書（均須按他造當事人之人數附繕本）「切勿
逕送上級法院」。
中　　華　　民　　國　　111 　年　　7 　　月　　5 　　日
                                    書記官  蔡語珊
附錄本案論罪科刑法條：毒品危害防制條例第4條第2項。
毒品危害防制條例第4條第2項
製造、運輸、販賣第二級毒品者，處無期徒刑或十年以上有期徒
刑，得併科新臺幣一千五百萬元以下罰金。